臺灣高雄地方法院民事判決
111年度雄簡字第1648號
原      告  泰安產物保險股份有限公司台南分公司

法定代理人  張美雯  
訴訟代理人  張峰瑞  
            蘇奕滔  
被      告  莊欣融  
上列當事人間請求損害賠償事件，經本院於民國111年10月25日
言詞辯論終結，判決如下：
    主      文
一、被告應給付原告新臺幣（下同）3萬8,361元，及自民國（下
    同）111年8月5日起至清償日止，按年息5％計算之利息。
二、原告其餘之訴駁回。
三、訴訟費用由被告負擔27％，餘由原告負擔。
四、本判決得假執行。
    事實及理由
一、被告經合法通知，未於言詞辯論期日到場，核無民事訴訟法
    第386條各款所列情形，爰依民事訴訟法第436條第2項準用
    同法第385條第1項規定，依原告之聲請，由其一造辯論而為
    判決，合先敘明。
二、原告主張：被告於110年8月29日17時6分許，駕駛車牌號碼0
    00-000號普通重型機車（下稱甲車），行駛至高雄市○○區○○
    路000號前（下稱系爭肇事地點）時，適伊所承保第三人遠
    銀國際租賃股份有限公司（下稱遠銀國際租賃公司）所有、
    莊雅淳駕駛之車牌號碼000-0000號自用小客車（下稱乙車）
    停等於系爭肇事地點之路邊，被告未注意車前狀況，致兩車
    發生碰撞（下稱系爭事故）。又乙車因系爭事故受損修復費
    用共14萬3,477元，其中鈑金7,400元、烤漆1萬5,678元、零
    件12萬399元。爰依侵權行為及保險代位之法律關係，提起
    本件訴訟等語。並聲明：被告應給付原告14萬3,477元，及
    自起訴狀繕本送達翌日起至清償日止，按年息5％計算之利息
    。
三、被告未於言詞辯論期日到場，亦未提出書狀作何聲明或陳述
    。
四、得心證之理由：
㈠、按因故意或過失，不法侵害他人之權利者，負損害賠償責任
    ；汽車、機車或其他非依軌道行駛之動力車輛，在使用中加
    損害於他人者，駕駛人應賠償因此所生之損害，民法第184
    條第1項前段、第191條之2前段分別定有明文。次按汽車行
    駛時，駕駛人應注意車前狀況及兩車並行之間隔，並隨時採
    取必要之安全措施，不得在道路上蛇行，或以其他危險方式
    駕車，道路交通安全規則第94條第3項亦有明文。經查，原
    告主張被告於前揭時、地，因疏未注意車前狀況及兩車之間
    隔，適訴外人莊雅淳駕駛乙車停放於系爭肇事地點之路邊，
    二車因此發生碰撞，致乙車受損，乙車所有人遠銀國際租賃
    公司並因此支出修理費用14萬3,477元，業經原告理賠前揭
    修理費用予遠銀國際租賃公司等情，業據原告提出與其所述
    相符之行照影本、高雄市政府警察局道路交通事故當事人登
    記聯單、保險估價單、統一發票、理賠計算書等為證（見本
    院卷第13至20頁），且經本院依職權向高雄市政府警察局交
    通警察大隊函調系爭事故發生資料，有該大隊111年7月13日
    高市警交安字第11171639200號函檢附之道路交通事故相關
    資料（見本院卷第31至53頁）附卷可稽，而被告經合法通知
    ，既未於言詞辯論期日到場爭執，復未提出書狀答辯以供本
    院斟酌，依民事訴訟法第436條第2項、第280條第3項、第1
    項之規定，即視同自認原告之主張，堪認原告之主張為真實
    。是被告既就系爭事故具有過失，致乙車車受損，自應負損
    害賠償責任。
㈡、按物被毀損時，被害人除得依民法第196條請求賠償外，並不
    排除民法第213條至第215條之適用。依民法第196條請求賠
    償物被毀損所減少之價額，得以修復費用為估定之標準，但
    以必要者為限（例如：修理材料以新品換舊品，應予折舊）
    。經查，乙車為107年10月出廠，因本件車禍受損修復需費1
    4萬3,477元，其中鈑金7,400元、烤漆1萬5,678元、零件12
    萬399元，有行照影本（見本院卷第13頁）、保險估價單（
    見本院卷第17至18頁）、統一發票（見本院卷第19頁）在卷
    可按，則乙車既非新車，依諸上開說明，其修復時材料更換
    係以新品替換舊品，計算零件之損害賠償數額時，應扣除折
    舊部分始屬合理。又依行政院所發布之固定資產耐用年數表
    及固定資產折舊率表，自用小客車耐用年數為5年，依定率
    遞減法每年應折舊369/1000，且採用定率遞減法者，其最後
    一年之折舊額，加歷年折舊累計額，其總和不得超過該資產
    成本原額之10分之9。另依營利事業所得稅查核準則第95條
    第6項規定「固定資產提列折舊採用定率遞減法者，以1年為
    計算單位，其使用期間未滿1年者，按實際使用之月數相當
    於全年之比例計算之，不滿1月者，以1月計」，乙車自出廠
    日107年10月，迄本件車禍發生時即110年8月29日，已使用2
    年11月，則零件扣除折舊後之修復費用估定為3萬1,723元（
    詳如附表之計算式）是加計無庸折舊之鈑金、烤漆，被告應
    賠償之乙車修復費用為5萬4,801元（計算式：31,723+7,400
    +15,678＝54,801）。
㈢、按損害之發生或擴大，被害人與有過失者，法院得減輕賠償
    金額，或免除之；前2項之規定，於被害人之代理人或使用
    人與有過失者，準用之，民法第217條第1項及第3項定有明
    文。又民法第217條第1項過失相抵之責任減輕或免除，非為
    抗辯，而為請求權一部或全部之消滅，故過失相抵之要件具
    備時，法院得不待當事人之主張，逕以職權減輕賠償金額或
    免除之（最高法院107年度台上字第773號判決參照），又按
    汽車臨時停車時，於設有禁止臨時停車標誌、標線處所不得
    臨時停車，道路交通安全規則第111條第1項第3款定有明文
    。經查：
　⒈本件被告因未注意車前狀況及兩車之間隔，因而肇事，並致
    乙車車體受損，有前述道路交通事故初步分析研判表、道路
    交通事故調查報告表（一）、（二）-1及道路交通事故現場
    圖可稽。又依當時天候晴、日間自然光線、柏油路面乾燥無
    缺陷、無障礙物、視距良好，並無客觀上不能注意之情形，
    亦有道路交通事故調查報告表可參，被告在此情形下卻未注
    意乙車而肇事，益徵被告未注意上情而有過失，且其過失與
    系爭事故之發生有相當因果關係。
　⒉又審酌系爭事故發生時，系爭肇事地點設有禁止臨時停車線
    ，屬設有禁止臨時停車標線處所，有道路交通事故分析研判
    表、現場照片可佐（見本院卷第35頁、第51至52頁）。基此
    ，參諸前揭說明，遠銀國際租賃公司之使用人莊雅淳有違規
    臨時停車之過失，足見其就本件車禍之發生亦有過失，當無
    疑義，準此，本件事故既因雙方之過失行為所共同肇致，則
    本院參酌前述雙方之過失程度，認第三人遠銀國際租賃公司
    應負30％之過失責任，而被告則應負70％過失責任，爰依此比
    例減輕後述被告之賠償金額3成。
　⒊承上，於扣第三人遠銀國際租賃公司應負30％之與有過失責任
    後，所得請求賠償之金額應為3萬8,361元（計算式：54,801
    ×(1-30％)＝38,361，小數點以下四捨五入）。
㈣、按被保險人因保險人應負保險責任之損失發生，而對於第三
    人有損失賠償請求權者，保險人得於給付賠償金額後，代位
    行使被保險人對於第三人之請求權；但其所請求之數額，以
    不逾賠償金額為限，保險法第53條第1項定有明文。經查，
    遠銀國際租賃公司就乙車前向原告投保車體損失保險，而原
    告已就本件車禍致乙車損壞而給付修復費用，此有統一發票
    （見本院卷第19頁）、理賠計算書（見本院卷第20頁）附卷
    可參，又遠銀國際租賃公司就乙車受損得向被告請求賠償3
    萬8,361元乙節，已如前述，則依上開規定，原告自得代位
    行使遠銀國際租賃公司對於被告之請求權，是以原告應得向
    被告請求賠償3萬8,361元。
五、綜上所述，原告依侵權行為及保險代位之法律關係請求被告
    給付3萬8,361元及自起訴狀繕本送達翌日即111年8月5日（
    於111年7月25日寄存送達，見本院卷第61頁)起至清償日止
    ，按年息5％計算之利息，為有理由，應予准許。至其逾此範
    圍之請求，為無理由，應予駁回。
六、本件原告勝訴部分，係就民事訴訟法第427條第1項訴訟適用
    簡易程序所為被告敗訴之判決，爰依同法第389條第1項第3
    款規定，依職權宣告假執行。
七、訴訟費用負擔之依據：民事訴訟法第79條。
中　　華　　民　　國　　111 　年　　10　　月　　31　　日
                  高雄簡易庭　法　　　官  林綉君
以上正本係照原本作成。
如不服本判決，應於送達後20日內，向本院提出上訴狀並表明上
訴理由，如於本判決宣示後送達前提起上訴者，應於判決送達後
20日內補提上訴理由書（須附繕本）。
中　　華　　民　　國　　111 　年　　10　　月　　31　　日
    　　　　　　　　　　　　  書　記　官  羅崔萍

附表
折舊時間 金額 第1年折舊值 120,399×0.369=44,427 第1年折舊後價值 120,399-44,427=75,972 第2年折舊值 75,972×0.369=28,034 第2年折舊後價值 75,972-28,034=47,938 第3年折舊值 47,938×0.369×(11/12)=16,215 第3年折舊後價值 47,938-16,215=31,723